【裁判字號】    97,消債更,1167
【裁判日期】    971215
【裁判案由】    聲請更生程序
【裁判全文】
臺灣高雄地方法院民事裁定          97年度消債更字第1167號
聲  請  人  甲○○
上列當事人聲請消費者債務清理事件，本院裁定如下：
    主  文
聲請駁回。
聲請費用由聲請人負擔。
    理  由
一、本件債務人主張：伊因有不能清償情事，曾依「中華民國銀
    行公會會員辦理消費金融案件無擔保債務協商機制」（下稱
    無擔保協商）申請債務協商，經協商成立，約定自民國95年
    6 月起，分80期，零利率，每月應納新台幣（下同）23,190
    元，因聲請人任職於台灣松下技術服務股份有限公司，每月
    月薪為40,925元，而每月需負擔之必要生活費用、聲請人之
    兄長以聲請人名義借貸之房屋貸款，以及其2 子、父母之扶
    養費共計為30,241元，每月薪資扣除高額協商還款金額後，
    已不足支付每月必要之生活費用及扶養費用，本已處於無法
    繼續繳納之狀態下。然聲請人之婆婆於96年檢驗出罹有癌症
    ，聲請人需花費高額醫療費用及心力照料，仍於96年9 月間
    辭世，聲請人因此事精神上受到嚴重打擊，經檢驗發現罹有
    恐慌症須休養，曾與中國信託銀行協商展延2 個月，但聲請
    人後來仍無法正常工作，不得以僅得毀諾，實屬不可歸責與
    己以致履行顯有重大困難之事由。復伊無擔保或無優先權債
    務總額未逾1,200 萬元，復未經法院裁定開始清算程序或宣
    告破產，爰向本院聲請更生等語。
二、經查：
  (一)按債務人與金融機構協商成立者，不得聲請更生或清算。但
    因不可歸責於己之事由，致履行顯有重大困難者，不在此限
    ；本條例施行前，債務人依金融主管機關協調成立之中華民
    國銀行公會會員，辦理消費金融案件無擔保債務協商機制與
    金融機構成立之協商，準用前項之規定；消費者債務清理條
    例第151 條第5 、6 項定有明文。
  (二)債務人所主張之上開事實，業據提出債務協商協議書暨無擔
    保債務還款計畫書、債權人清冊、財產狀況說明書、財團法
    人金融聯合徵信中心之當事人綜合信用報告、戶籍謄本、聲
    請人及其扶養人之95年、96年所得清單及財政部台灣省南區
    國稅局財產歸屬資料清單、勞健保支出證明、聲請人之診斷
    證明書、房屋租賃契約、聲請人之國泰人壽保險單、宏利人
    壽保險單、安泰人壽保險單、保誠人壽保險單、郵政儲金匯
    業局簡易人壽保險單、交通費單據、電費收據、通信費收據
    、大樓管理費收據、兒子教育費及扶養費收據等文書為證。
  (三)依前開消費者債務清理條例第151 條第5 項規定，債務清償
    方案成立後，應由債務人按其條件履行，如於其後發生情事
    變更，在清償期間內之收入或收益不如預期，致該方案履行
    困難甚或履行不能，而有不可歸責於己之事由，始能聲請更
    生或清算。此項規定旨在避免債務人任意毀諾已成立之協商
    ，濫用更生或清算之裁判上債務清理程序，蓋以債務清償方
    案係經當事人行使程序選擇權所為之債務清理契約，債務人
    應受該成立之協議所拘束。債務人既已與金融機構協商成立
    ，如認該協商方案履行有其他不適當情形，自仍應再循協商
    途徑謀求解決。經查，聲請人前於95年5 月間與銀行債務協
    商成立後，至97年間即毀諾並未依協議還款，而於毀諾之時
    間點，是否有任何重大變化之情事，聲請人並未提出具體事
    證敘明，雖聲請人主張其薪資扣除必要生活費用、房貸費用
    、父母及2 名兒子之扶養費用後，已不足支付龐大之協商還
    款金額等語，聲明其係因協商之條件實為過苛而為毀諾，惟
    該協商條件既然係由聲請人與最大債權銀行雙方協議所達成
    ，在客觀事實並未有顯著變動之下，上述情事均屬聲請人在
    協商時可得預見，據以評估此一協商方案是否逾越其負擔範
    圍，故「協商條件之嚴苛」顯與「不可歸責於己之事由致履
    行顯有重大困難」之要件不符。
  (四)又聲請人主張其配偶之母於96年間罹有癌症，並於同年9 月
    辭世，期間因照料之故，需花費高額醫療費用等語，未見聲
    請人提出相關事證以實其說，本院故難採信。
  (五)末就聲請人主張其係因罹有恐慌症，以致無法工作等情，業
    據聲請人提出有高雄市立凱旋醫院診斷證明書為證。然就診
    斷證明書之醫囑僅有載明聲請人現正接受積極治療，並無醫
    囑表示是否迫切影響其工作，本院實難判斷此事是否為履行
    顯有重大困難之事由。又中國信託銀行亦來函表示，其曾提
    供聲請人解決「履行困難」零利率分期償還之條件，為聲請
    人於97年6 月30日拒絕該行之提案，可徵聲請人無利用再協
    商機制解決債務之誠，故聲請人更生之聲請，實難認為有據
    。
三、綜上所述，本件聲請人聲請更生，既無法立證證明其確於與
    金融機關達成前揭協商後，有不可歸責於己之事由致履行顯
    有重大困難，難謂其符合消費者債務清理條例第151 條第5
    項之規定，自不得聲請更生，應駁回其更生之聲請。
四、爰依消費者債務清理條例第8 條、第151 條第5 項、第15條
    ，民事訴訟法第78條，裁定如主文。
中    華    民    國    97    年    12    月    15    日
                  臺灣高雄地方法院鳳山分庭
                          法  官  何悅芳
以上正本係照原本作成。
如不服本裁定，應於送達後10日內，向本院提出抗告狀並表明抗
告理由，如於本裁定宣示後送達前提起抗告者，應於裁定送達後
10日內補提抗告理由書（須附繕本）。
中    華    民    國    97    年    12    月    15    日
                          書記官  洪嘉慧


司法院資訊處製作；財團法人民間司法改革基金會備份。
